【裁判字號】    98,抗,555
【裁判日期】    980526
【裁判案由】    延長羈押
【裁判全文】
臺灣高等法院臺中分院刑事裁定           98年度抗字第555號
抗  告  人
即  被  告  甲○○
選任辯護人  張豐守律師
            張右人律師
            鄭晃奇律師
上列抗告人因違反貪污治罪條例案件，不服臺灣臺中地方法院中
華民國九十八年五月五日延長羈押裁定（九十七年度訴字第四九
五五號）提起抗告，本院裁定如下：
    主  文
原裁定撤銷，本件發回原裁定之臺灣臺中地方法院。
    理  由
一、本件抗告人即被告甲○○（以下簡稱為被告）之抗告意旨略
    以：法院審查被告有無羈押之必要，應審酌被告犯罪嫌疑是
    否重大、有無羈押原因、有無羈押之必要性（即是否符合比
    例原則）；被告所犯貪污治罪條例第四條第一項第五款之違
    背職務收受賄賂罪，雖為最輕本刑十年以上有期徒刑之罪，
    但依同法第十二條第一項之規定，犯本罪之情節輕微而所得
    或所圖得之財物或不正利益在新台幣（下同）五萬元以下者
    ，減輕其刑，而本案起訴書所認定之不法所得分別為九千元
    及一萬五千元，且情節輕微，依法減輕其刑後應不符合刑事
    訴訟法第一百零一條第一項第三款「重罪羈押」之要件；另
    被告縱符合刑事訴訟法第一百零一條第一項第三款之情形，
    仍須具有非予羈押，顯難進行追訴、審判或執行之必要性時
    ，始得為羈押之強制處分，故法院為延長羈押之裁定時，除
    須載明符合刑事訴訟法第一百零一條第一項所列各款之理由
    外，並應敘明其認有羈押必要性之理由，否則即屬理由不備
    ，本件原裁定法院就此部分，並未詳敘其認有羈押必要性之
    理由，顯有理由不備之違法；再者，羈押屬嚴重侵害人民基
    本權之強制處分，為確保案件之審判及刑罰之執行，羈押並
    非唯一手段，如有其他可替代之強制處分時，應選擇干預基
    本權最小者為之，且應符合比例原則，本件起訴書認定之被
    告犯罪所得為二萬四千元，較之其他動輒數億、數千萬元之
    貪污犯行，侵害法益之程度顯較輕微，被告係自九十七年十
    月十五日起被羈押至今，相關證人業經審理中詰問，證據已
    經保全，被告又有固定住居所，並無逃亡之虞，基於「無罪
    推定」及比例原則，非不得以具保、限制住居替代羈押裁定
    ，原裁定法院仍裁定延長羈押，尚有未合；爰依法提起抗告
    等情。
二、經查，本件原裁定法院原係以被告有刑事訴訟法第一百零一
    條第一項第二、三款之情形，非執予羈押，顯難進行追訴、
    審判或執行，認有羈押被告之必要為由，而於九十七年十二
    月十日對被告為羈押並禁止接見通信之強制處分，嗣經原裁
    定法院以同上理由裁定被告應自九十八年三月十日延長羈押
    並禁止接見通信二月之後，因原裁定法院已於審理期日對相
    關證人進行交互詰問，故原裁定法院此次即僅以被告有刑事
    訴訟法第一百零一條第一項第三款之情形，非執予羈押，顯
    難進行追訴、審判或執行，認有羈押之必要為理由，裁定被
    告應自九十八年五月十日起延長羈押二月，有原裁定法院影
    印審理卷宗可憑，固非無見。惟被告縱符合刑事訴訟法第一
    百零一條第一項第三款之情形，仍須具有非予羈押，顯難進
    行追訴、審判或執行之必要性時，始得為（延長）羈押之強
    制處分。本案被告被訴追之犯罪雖屬最輕本刑為十年以上有
    期徒刑之罪，但起訴書所指訴之被告犯罪所得為二萬四千元
    ；本案如何可認被告之犯罪嫌疑重大？又依其犯罪情節，是
    否不得以具保、限制住居替代羈押之強制處分，致堪認定非
    對被告繼續執予羈押，顯難進行追訴、審判或執行？原裁定
    法院除未於延長羈押裁定記載此部分認定之理由，或於被告
    提起抗告之後另備理由書之外，依據原裁定法院影印之本案
    審理卷宗內附相關筆錄、案件進行單等資料之記載，本院亦
    未見原裁定法院有表明此部分認定之理由；原裁定僅謂「前
    項刑事訴訟法第一百零一條第一項第三款之原因仍然存在，
    仍有繼續羈押之必要」，本院尚屬無從據以審認原裁定法院
    上開延長羈押之裁定，其理由是否正當。此部分亦係被告抗
    告意旨所指摘之事項，應認被告之抗告為有理由，應由本院
    將原裁定撤銷，並發回原裁定之臺灣臺中地方法院更為適當
    之處分。
三、據上論斷，應依刑事訴訟法第四百十三條，裁定如主文。
中    華    民    國    98    年    5     月    26    日
            刑事第三庭    審判長法  官  王  增  瑜
                                法  官  梁  堯  銘
                                法  官  廖  柏  基
上列正本證明與原本無異。
不得抗告
                                書記官  曾  煜  智
中    華    民    國    98    年    5     月    26    日

司法院資訊處製作；財團法人民間司法改革基金會備份。
